【裁判字號】    98,事聲,2
【裁判日期】    980622
【裁判案由】    聲明異議
【裁判全文】
臺灣臺東地方法院民事裁定               98年度事聲字第2號
聲  請  人
即  異議人  甲○○
上列異議人間因債權人元大商業銀行股份有限公司與債務人許文
在、周平同間清償債務執行事件，對於民國98年3月5日本院民事
執行處司法事務官所為97年度執字第1399號裁定提出異議，本院
裁定如下：
    主  文
異議駁回。
    事 實 及 理 由
一、聲請意旨略以：本院97年度執字第1399號清償債務強制執行
    事件，於98年1月14日東院義97執地字第1399號拍賣公告第8
    點其他公告事項第13款記載：「乙標建物係農舍，投標人投
    標時應檢附無自用農舍證明。如無檢附，投標無效」（下稱
    系爭公告事項），本件拍賣最高投標人雖為張沛珍，但其未
    檢附該項證明，依上開公告所示，其投標應為無效，聲請人
    為次高投標人，並依規定檢附無自用農舍證明文件，故聲請
    人始為合法得標人。原裁定適用之最高法院97年度台抗字第
    24號裁定乃為拍賣公告漏未載明投標資格或條件，而實際符
    合應買資格者，雖未於投標時提出證明文件，但得標後已為
    補正之事例，顯與本件拍賣公告上已明白記載應備何種證明
    不同，故原裁定有所不當，請求廢棄原裁定等語。
二、按強制執行事件，由法官或司法事務官命書記官督同執達員
    辦理之。本法所規定由法官辦理之事項，除拘提、管收外，
    均得由司法事務官辦理之，強制執行法第3 條及法院組織法
    第17條之2第1項第2 款分別定有明文。又當事人或利害關係
    人，對於執行法院強制執行之命令，或對於執行法官、書記
    官、執達員實施強制執行之方法，強制執行時應遵守之程序
    ，或其他侵害利益之情事，得於強制執行程序終結前，為聲
    請或聲明異議；前項聲請或聲明異議，由執行法院裁定之。
    亦為強制執行法第12條第1項、第2項所明定。故司法事務官
    於強制執行程序中就當事人或利害關係人依第12條所為之聲
    請或聲明異議，自得立於執行法院之地位先為准駁之裁定（
    處分）。次按司法事務官處理事件所為之處分，與法院所為
    者有同一之效力。當事人對於司法事務官處理事件所為之終
    局處分，得於處分送達後10日之不變期間內，以書狀向司法
    事務官提出異議。司法事務官認前項異議有理由時，應另為
    適當之處分；認異議為無理由者，應送請法院裁定之。法院
    認第1 項之異議為有理由時，應為適當之裁定；認異議為無
    理由者，應以裁定駁回之。民事訴訟法第240之3 條及第240
    之4 條亦分別定有明文。本件異議人係對於本院民事執行處
    司法事務官於民國98年2 月26日之拍賣程序聲明異議，經司
    法事務官依強制執行法第12條第2 項規定駁回後，異議人不
    服而提出異議，司法事務官認其異議無理由而送請本院為裁
    定，經核與上開條文規定及意旨相符。
三、按法律行為，違反強制或禁止之規定者，無效；民法第71條
    定有明文。次按強制執行法上之拍賣，應解釋為買賣之一種
    ，即拍定人為買受人，而以拍賣機關代替債務人立於出賣人
    之地位；最高法院49年台抗字第83號判例意旨參照。核拍賣
    之本質乃屬私法性質之買賣，自應適用民法相關規定，矧以
    拍賣係屬要約之引誘，非投標人一經投標即屬拍定，故法院
    就是否符合應買資格或條件享有裁量權。查系爭公告事項固
    載明「如無檢附，投標無效」等語，然依民法第71條規定，
    法律行為是否無效，應以法令有無強制或禁止規範而定。觀
    之農業發展條例第18條第1項規定「本條例中華民國89年1月
    4 日修正施行後取得農業用地之農民，無自用農舍而需興建
    者，經直轄市或縣（市）主管機關核定，於不影響農業生產
    環境及農村發展，得申請以集村方式或在自有農業用地興建
    農舍」，該條文係規範興建農舍之條件，惟就自用農舍之移
    轉是否需附無自用農舍證明則未規定，揆諸民法第71條規定
    ，既無法令強制未附無自用農舍即屬無效之規定，即表示非
    不得以職權裁量補正，此外，系爭公告事項亦未指示投標人
    應如何取得無自用農舍證明，即有未盡說明之嫌，準此，本
    院司法事務官准許最高投標人補正，即非無據。聲請人前開
    主張，洵無足採。綜上所述，異議意旨指摘原裁定不當，求
    予廢棄，為無理由，應予駁回。
四、據上論結：本件異議為無理由，依強制執行法第30條之1、
    民事訴訟法第240條之4第3項後段，裁定如主文。
中    華    民    國    98    年    6     月    22    日
                  民事庭              法  官  傅曉瑄
以上正本係照原本作成。
如對本裁定抗告須於裁定送達後10日內向本院提出抗告狀，並應
繳納抗告費新臺幣1,000 元。
中    華    民    國    98    年    6     月    22    日
                                      書記官  陳俊吉


司法院資訊處製作；財團法人民間司法改革基金會備份。
